臺灣高等法院刑事判決　　　　　　　　96年度上訴字第4303號
上　訴　人
即　被　告　甲○○
　　　　　　　　　　現於臺灣新竹戒治所
選任辯護人　羅美棋律師
上列上訴人因毒品危害防制條例案件，不服臺灣桃園地方法院九
十六年度訴字第四九四號，中華民國九十六年八月二十八日第一
審判決（起訴案號：臺灣桃園地方法院檢察署九十六年度偵字第
二八七六號），提起上訴，本院判決如下：
    主  文
原判決關於甲○○販賣第一級毒品（即甲○○販賣第一級毒品，
累犯，處有期徒刑拾伍年陸月；又販賣第一級毒品，累犯，處有
期徒刑拾伍年陸月）及定應執行刑部分均撤銷。
甲○○被訴販賣第一級毒品既遂部分均無罪。
其餘上訴駁回。
    犯罪事實
甲○○明知海洛因不得非法持有、販賣，竟意圖營利於九十六年
一月二十四日下午（按原審誤載為二十六日），以其所有之00
00000000號行動電話傳簡訊予張盛城，約定於該日下午
以二萬四千元之價格出售一錢海洛因予張盛城，張盛城旋與警方
連繫，並共同至甲○○與張盛城約定之交易地點即桃園縣中壢市
○○路○段九十八號（７－１１便利超商）前，由警方事先埋伏
，再由洪緯炯偵查員與張盛城坐在警方所駕之休旅車上等待甲○
○，張盛城於十六時二十九分許與甲○○電話聯繫，得知甲○○
即將抵達，即站立於上開７－１１便利超商前，嗣甲○○依約於
十六時三十五分許駕駛車號七七九二－ＦＳ號休旅車至上開地點
，並停車於上開７－１１便利超商右手邊（即往大園方向）之檳
榔攤前，甲○○下車走向所停車輛後方之張盛城，向張盛城誇耀
其之海洛因品質不錯，並向張盛城詢問要上其車輛或張盛城之車
輛進行交易，張盛城稱要上停在上開７－１１便利超商前由喬裝
警員所駕之上開休旅車，甲○○不疑有他，即登上該休旅車後座
，其後於甲○○詢問張盛城要否先試用海洛因之際，楊進基偵查
員即打開右後車門，當場逮捕甲○○，並在甲○○身上扣得海洛
因三包、0000000000門號之行動電話一支，楊進基偵
查員又帶同甲○○至其所駕駛之七七九二－ＦＳ號休旅車搜索，
在前座包包內扣得一盛裝海洛因之鐵盒一個、鐵盒內之海洛因十
六包（與上開三包海洛因淨重共七點一五公克）、電子秤一台、
削尖吸管一支、已使用過之針筒一支、海洛因殘渣袋一只、分裝
袋六只。
    理  由
甲、程序部分：
  壹、按判決書應分別記載裁判之主文與理由；有罪之判決書並
      應記載「犯罪事實」，且得與理由合併記載，為九十三年
      六月二十三日修正之刑事訴訟法第三百零八條所明定，參
      諸其立法理由為：刑事有罪判決所應記載之事實應係賦予
      法律評價而經取捨並「符合犯罪構成要件」之具體社會事
      實，爰參考日本刑事訴訟法第三百三十五條第一項之立法
      例，將原條文後段所定「並應記載事實」修正為「並應記
      載犯罪事實」，以臻明確。
      按關於非屬犯罪構成要件之犯罪細節，並不屬於有罪判決
      書必要記載之事項，自亦非判決理由所應敘述之範圍（最
      高法院九十四年台上字第六三三八號判決參照）；次按，
      有罪判決書應記載之「犯罪事實」，應係指符合犯罪構成
      要件之具體社會事實，如被告犯罪之時間、地點、手段以
      及其他該當於犯罪構成要件而足資認定既判力範圍之具體
      社會事實；至於構成要件以外之其他適用法律事實，例如
      ：刑罰之加重或減輕事由，可無須在「犯罪事實」欄中記
      載，僅於理由內依刑事訴訟法第三百十條第四款記載其理
      由即足（最高法院九十四年台非第一五二號判決參照），
      合先敘明。
  貳、上訴範圍：
    一、原審判決主文：甲○○販賣第一級毒品，累犯，處有期
        徒刑十五年六月；又販賣第一級毒品，累犯，處有期徒
        刑十五年六月；又販賣第一級毒品未遂，累犯，處有期
        徒刑八年；應執行有期徒刑十三年，扣案之電子秤一台
        、鐵盒一個、分裝袋六只、插用0000000000
        門號之行動電話一支（僅沒收機體）均沒收，第一級毒
        品海洛因十九包（共淨重七點一五公克）均沒收銷燬之
        ，未扣案之販賣海洛因所得新台幣四仟元沒收，如全部
        或一部不能沒收時，以其財產抵償之。
    二、上訴人即被告提起上訴部分：被告不服原審判決全部分
        。
  參、證據能力認定（參見乙、壹所列證據清單）：
    一、本件證據一被告之供述，被告及其辯護人並未主張無證
        據能力；另證據二至證據十一除警訊筆錄及證據六、證
        據七外，分別符合刑事訴訟法第一百五十九條之一、第
        一百五十九條之四之傳聞法則之例外規定，而均得作為
        本件之證據。
    二、次按被告以外之人於審判外之陳述，雖不符前四條之規
        定，而經當事人於審判程序同意作為證據，法院審酌該
        言詞陳述或書面陳述作成時之情況，認為適當者，亦得
        為證據；又當事人、代理人或辯護人於法院調查證據時
        ，知有第一百五十九條第一項不得為證據之情形，而未
        於言詞辯論終結前聲明異議者，視為有前項之同意，刑
        事訴訟法第一百五十九條之五第一項、第二項分別定有
        明文。
        查證據二：證人張盛城於警詢時之陳述，雖屬被告以外
        之人於審判外之言詞陳述，惟被告甲○○及其辯護人未
        於本院言詞辯論終結前就相關證據無證據能力，聲明異
        議，依上開規定，即視為同意於審判程序作為證據，復
        經本院審酌陳述作成時之情況，認為適當，而認得作為
        本件之證據。
    三、證據六、證據七、證據十二被告及其辯護人並未於本院
        言詞辯論終結前表示無證據能力，復查其取得過程無何
        明顯瑕疵，而應可作為本件之證據。
乙、認定犯罪構成要件事實所憑之證據及其認定之理由：
  壹、證據清單：
      證據一：被告甲○○供述（警詢、偵訊、原審、本院）。
      證據二：證人張盛城證述（警詢、偵訊、原審）。
      證據三：證人楊進基證述（偵訊、原審）。
      證據四：搜索同意書。
      證據五：搜索扣押筆錄。
      證據六：現場照片。
      證據七：張盛誠手機0000000000號簡訊照片。
      證據八：法務部調查局九十六年三月二日調科壹字第○九
              六二三○一五八三○號鑑定書。
      證據九：原審九十六年五月十五日勘驗筆錄。
      證據十：手機0000000000號雙向通聯紀錄。
      證據十一：手機0000000000號雙向通聯紀錄。
      證據十二：扣案之海洛因十九包、電子磅秤一臺、盛裝海
                洛因之鐵盒一個、分裝袋六只、行動電話一支
                。
  貳、認定之理由：
  一、訊據被告甲○○固坦承有於九十六年一月二十四日下午四
      時三十五分許在上開地點為警逮捕，然矢口否認有何上開
      販賣海洛因之犯行，辯稱：0000000000號不是
      我的電話，那是阿偉的，他遺留在我車上，當天我跟他拿
      藥，他叫我順便載他去那裡；我當天買一錢二萬四千元等
      語。
  二、查據證人張盛城於原審九十六年五月十五日審理時證稱：
      被告於九十六年一月二十四日傳簡訊給伊，被告說有好東
      西（即海洛因），問伊要不要買，伊收到簡訊後有與被告
      聯絡，相約在案發地點相互等候，伊與被告約定以二萬四
      千元向被告買海洛因一錢，被告的綽號是阿維、阿偉也是
      阿成，該次即第三次相約交易，被告到達現場時，被告所
      駕車輛副駕駛座沒有坐人，因為被告開車過來的時候，伊
      是站在警方所駕休旅車之車外，被告的車子是順向開過來
      ，伊有看到被告車輛副駕駛座上沒有坐人，被告看到伊，
      向伊說東西不錯，被告問伊要上伊的車或被告的車，伊就
      叫被告上伊的車（即警方所駕休旅車），0000000
      000門號就是販賣海洛因給伊之被告所使用的電話，在
      案發時，被告開車過來，被告問伊要上伊的車或上被告的
      車，伊堅持要被告上伊的車，被告就把海洛因一錢帶到伊
      的車上；被告在傳簡訊給伊之前，伊就已經到平鎮分局偵
      查隊報告過，報告的內容是被告販賣海洛因給伊，案發時
      是偵查員開警方的車載伊到上開地點的，因為伊要被告上
      伊坐的車，被告從右後門上來坐在後座中間，被告把手上
      的海洛因拿出來，問伊要不要試，此時另外一個警察（按
      即證人楊進基）從右後車門把門打開來，向被告表示身分
      ，然後就將被告逮捕；九十六年一月十三日這一天伊沒有
      施用毒品，也沒有被查獲，伊自己去平鎮分局偵查隊，伊
      將已經寫好給法院的聲請狀紙（即偵卷第六十一頁到六十
      六頁之聲請狀）擬好帶過去給警察看，伊在聲請狀中都有
      把伊手機上由被告傳過來的簡訊內容記載在上面；九十六
      年一月二十四日到案發地點查察，被告是伊主動約警察去
      的；當時警方所駕的休旅車是停在７－１１超商的停車場
      ，車頭向內，伊人則站在７－１１超商前面的路邊，被告
      開車過來是順向，伊看到被告右前座是坐一隻狗，被告看
      到伊之後，在前方約二十公尺的地方停在路邊的檳榔攤前
      停車，然後往後方走過來，問伊要上被告的車或被告上伊
      的車，因為距離伊的車比較近，伊就叫被告上伊的車；伊
      於九十五年十一月十一日、九十五年十二月五日被查獲兩
      次，伊被查獲時本來就要講毒品上源，但警察沒有問，內
      勤檢察官亦未允准伊陳述，所以伊才於九十六年一月三日
      帶著狀紙向警方及負責審理伊上開二案件之法院檢舉被告
      販賣海洛因，並希望可以獲得減刑等語（參見原審第九十
      四頁以下），核與其於偵訊及警詢時證述情節相符。
      亦與證人即查獲之警員楊進基於原審九十六年七月三日審
      理時證稱：九十六年一月十三日張盛城有來平鎮分局偵查
      隊作筆錄，說要檢舉壹個綽號「阿偉」的男子在賣毒品海
      洛因，我們就製作他的檢舉筆錄，我們有留手機給張盛城
      ，請他若對方要販賣毒品給他時，請他和我們聯繫，到了
      九十六年一月二十四日下午三時三十分至四時之間，張盛
      城有打電話和我們說，說阿偉要賣毒品給他，他們約好在
      何處見面，當時還沒講好是什麼時間，我們就請張盛城先
      拖延一下時間，後來張盛城和我們說，他與對方約在中壢
      市○○路○段的一家７－１１便利超商前面交易毒品，他
      說對方約十幾分鐘後就會到，我們一面和張盛城聯繫，一
      面趕赴他所說的交易地點，我們一共有四個人開一輛自用
      休旅車過去，張盛城自己騎機車過去，張盛城和我們會合
      後，就上我們的休旅車，駕駛洪緯炯和張盛城留在休旅車
      上，我們其他三位同事下車，我們的休旅車停在７－１１
      便利超商前面的停車場，我的小隊長黃子龍和另外一位同
      事彭維君在馬路斜對面埋伏，我則待在便利超商內，張盛
      城之前就說對方可能會開一台黑色休旅車過來，不久之後
      ，我就看到被告開一輛黑色休旅車過來，停在我們的休旅
      車的右手邊的馬路邊，我看到被告下車，我看到被告打電
      話和張盛城聯絡，之後被告就上我們休旅車的後座，我在
      被告上了我們的休旅車之後，約有一分鐘，我就去開車門
      ，將被告逮捕等語相符（參見原審卷第一二五頁至第一二
      六頁）。
      況被告於警詢及檢察官訊問時亦均自承：九十六年一月二
      十四日跟張盛城約好要交易毒品，只有跟他交易此次（偵
      查卷第七十頁）；當天張盛城以一錢（三點六公克）海洛
      因，新台幣二萬四千元之代價向我購買一次海洛因等語甚
      詳（參見偵查卷第七頁反面），互核無訛。
  三、次查，被告於警詢時坦承員警所提示張盛城行動電話內之
      簡訊內容（參見偵查卷第三十二頁至第三十九頁）為由伊
      所有0000000000行動電話所發送等語（參見偵
      查卷第八頁），證人張盛城於警詢、檢察官訊問及原審審
      理時均證稱：被告之綽號「阿維」也是「阿成」等語（參
      見原審卷第九十六頁、偵查卷第七十八頁、第十頁反面）
      ，堪認被告確有以「阿維」之名義傳簡訊予證人張盛城。
      另據原審於九十六年五月十五日審理時當庭勘驗證人張盛
      城手機內，由「阿維」傳給張盛城之簡訊內容，均與偵查
      卷第三十六頁至第三十九頁所示內容相符，其多次簡訊時
      間及內容如下：
    (1)、九十五年十一月十四日十八時二十二分，哥哥，你要多
        少不要拿那二、三千在要求要多好哪，我老闆說只要四
        一以上東西最少都有一比一以上的空間，以上是老闆的
        意思。
    (2)、九十五年十一月二十一日十八時二十五分，扁頭哥，你
        剛剛問的有沒有要拿呀，我老闆說空間一至二，只有你
        才有這麼好的條件。
    (3)、九十五年十二月二十日十二時五十九分，扁頭哥，這麼
        久怎麼都沒有跟小弟我聯絡呢，我這有不錯的女生，男
        生也有帥的，阿成。
    (4)、九十五年十二月二十日二十二時五十二分，我什麼時候
        說二、三千我不出，你聽誰講的，胡說，我現在的超屌
        四一以上絕對有一比一的空間，可試用過滿意在拿。
    (5)、九十五年十二月二十二日三時二十一分，扁頭哥，今天
        你一定要跟小弟我捧場一次，保證你一定會懷念這種味
        道，有媽媽的味道噢，你昨天下午打給我的時候，剛好
        人不在中壢，載小孩去林口長庚看病去了，是後來才看
        到有你的未接電話，有打給你，但是你沒接，等你哦。
    (6)、九十五年十二月二十二日十二時五分，扁頭哥，還沒起
        床啊，．．．，優哆一級棒，數量有限哦。
    (7)、九十五年十二月二十九日八時十三分，扁頭哥，請你再
        給一次機會，昨天進的東西蠻屌的，相信我最後一次吧
        ，如蒙恩準，使（實之錯別字）感德便，阿偉。
    (8)、九十六年一月二日六時五十三分，扁頭哥，感恩哪，小
        弟我也祝福你．．．，四分之一我是出六千，半錢一萬
        二，當然可以先試，滿意才拿。
    (9)、九十六年一月六日十六時五十分，扁頭哥，硬的一兩六
        萬五，半兩三萬五，藥性很好，有需要在與我聯絡。
    (10)、九十六年一月二十一日十二時五十七分，扁頭哥，我覺
        得你說的每拿四包就要多給你一包，因我已經沒有跟之
        前的老闆在做了，現在是小弟我自己出來做，我又沒什
        麼本錢，加上我現在剛開始做而已，所以還不是很好過
        ，所以我要跟你說一下，從今以後改成每五包我才多給
        一包，望ＮＯ哥阿見諒，等過一陣子小弟我比較好過的
        時候一定會給哥哥更好的條件，你就還有一包記著就是
        了。
      由上開簡訊內容可知被告與證人張盛城間確有毒品交易往
      來之訊息，而得做為上開被告販賣毒品海洛因予證人張盛
      城之佐證。
  四、再者，證人楊進基在被告坐進喬裝員警所駕休旅車後，打
      開該休旅車右後車門，逮捕被告，在被告身上扣得海洛因
      三包、0000000000門號之行動電話一支，楊進
      基偵查員復帶同被告至其上開七七九二－ＦＳ號休旅車搜
      索，在前座包包內扣得一盛裝海洛因之鐵盒一個、鐵盒內
      之海洛因十六包（與上開三包海洛因共淨重七點一五公克
      ）、電子秤一台、削尖吸管一支、已使用過之針筒一支、
      海洛因殘渣袋一只、分裝袋六只，據被告自承均為其所有
      之物（參見偵查卷第七頁反面），另有證人張盛城、楊進
      基上開證詞證述在案，並有各該扣案物品、扣押物品目錄
      表一紙可佐，其中海洛因共十九包共淨重七點一五公克，
      純度百分之十三點一八，亦有法務部調查局鑑定通知書一
      紙存卷足參。上開查獲之海洛因已分裝為十九包，顯逾一
      般單純施用毒者所持有之數量甚明，復有電子秤、分裝袋
      等物品，而均得做為證明被告販賣毒品之證據。
  五、按毒品危害防制條例所處罰之販賣毒品罪，其成立除客觀
      上有買賣毒品之行為外，主觀上並須具有藉買賣毒品以從
      中牟取利益之意圖，惟毒品海洛因、安非他命等毒品之買
      賣並無一定之公定價格（屬於市場變動性所生之浮動價格
      ），一般亦非公然交易，無論係何種方式之包裝，均可以
      任意分裝增減其重量或毒品純度，是每次買賣之價格恆依
      買賣雙方之關係深淺、資力、毒品之品質及供需情況等而
      異，另毒品海洛因及安非他命等毒品係屬違禁物，政府查
      緝甚嚴、處罰甚重，被告茍無利得，又豈有甘冒重典而販
      賣上揭毒品之理；另依被告使用扣案之00000000
      00門號手機，曾於九十六年一月二十三日十六時八分，
      發送簡訊予「國政」，你碼賣安那（台語，即不要這樣）
      ，我已經算你很便宜了哪，別人跟我拿我都是最少四千有
      的還到五千，只有你才有這種價錢，說真的我一克三千拿
      的，出給你賺個五百一千而已，別人我最少都要賺個一千
      以上等語（參見偵查卷第四十八頁），苟被告係以每一公
      克三千元購入海洛因，復依被告於警詢時自承：當天張盛
      城以一錢（三點六公克）海洛因，新台幣二萬四千元之代
      價向我購買一次海洛因（參見偵查卷第七頁反面），則被
      告若販賣予張盛城得逞，應至少有一萬三千二百元之價差
      （二萬四千元減三點六乘以三千元），顯見被告有將購入
      之毒品再行分裝出售，以從中賺取差價牟取不法利益之營
      利意圖，足堪認定。
  六、被告甲○○固雖辯稱：0000000000號不是我的
      電話，那是「阿偉」的，他遺留在我車上，當天我跟他拿
      藥，他叫我順便載他去那裡；我當天買一錢二萬四千元云
      云。
      惟據證人張盛城於原審審理時證稱：被告警察於案發時也
      有抓到另外一個人，盤問之後就將之放走，該人是站在洗
      車場前面的一個人，被告當時將車子停在檳榔攤前面，檳
      榔攤的前方（在往大園那一頭）斜對角是一個洗車場，就
      是上開之人所在位置的洗車場，警察是盤查站在洗車場前
      面的那個人，好像是那個人沒涉案，警察就把那個人放走
      ，那個人不是從被告的車上下來的等語綦詳（參見原審卷
      第一００頁）。
      另證人即警員楊進基於原審審理時亦證稱：當時彭維君和
      黃子龍有盤查附近的一個行人，該行人講說他是隔壁的洗
      車場的工人，他說他看到很多人抓一個人，以為發生什麼
      事情，就衝出來在旁邊看，彭維君有問該人，是否認識被
      逮捕的被告，我當場有問被告，是否認識該人，被告說不
      認識，因為他們二人互相說不認識，我們盤查過該人的身
      分之後，就讓該人走了，並沒有在本案卷宗裡面留下該人
      的年籍資料，當時盤查的人不是我，盤查的情形是我在超
      商裡面看見的，當時負責盤查的人是彭維君，黃子龍有無
      一起盤查我不清楚。當時我只看到被告一個人開車過來，
      車上沒有其他人，我們逮捕被告及盤查上開洗車工人的期
      間，並沒有其他人上、下被告的休旅車，被告下車時已經
      把車門鎖起來，鑰匙帶在身上（參見原審卷第一二七頁）
      ；被告的休旅車確實有鎖，因為我逮捕被告的時候，在他
      身上查獲他的車鑰匙，我將他帶過去他的休旅車那邊，當
      時我把被告的車鑰匙拿在手上，我先用手拉車門，結果打
      不開，所以我才用被告的車鑰匙遙控器打開車門，打開車
      門後，才進去該車搜索，搜到海洛因。我們在對被告作第
      二次筆錄時，我有問被告的綽號，他自己說他的綽號是「
      阿偉」，他說他就是阿偉本人，我們當時也請張盛城指認
      在警局的被告是否就是賣毒品給他的阿偉，他當場指認就
      是他說的「阿偉」等語（參見原審卷第一二八頁），意即
      當場所查獲者僅被告一人而已，並無另有綽號「阿偉」其
      人。
      而被告之綽號為阿維或係阿成或即係阿偉，此除有證人張
      盛城於警詢、檢察官訊問及原審審理時均證稱：被告之綽
      號「阿維」也是「阿成」等語已如前所述外，復為被告於
      警詢時坦承員警所提示張盛城行動電話內之由阿維所發送
      之簡訊係其所發送等語甚詳（參見偵查卷第八頁），另觀
      其中數次簡訊其發送者為「阿維」，惟最後署名則為「阿
      偉」或「阿成」（參見偵查卷第三十三頁、第三十四頁、
      第三十七頁），顯見被告之綽號確為「阿維」、「阿成」
      或「阿偉」無訛。
      再者，依舉證責任分配標準，被告提出「幽靈抗辯」，此
      為被告否認為犯罪主體或否認有犯罪故意，屬構成要件該
      當性之抗辯事項，被告不負終局的「說服責任」，但該事
      由有利於被告，且被告對於該積極主張之事實有「特別知
      識」，比較知道何處取得相關證據，即應由被告負「提出
      證據責任」（按提出證據責任與說服責任不同），若被告
      能證明至「有合理懷疑」程度，舉證責任即轉換，而由檢
      察官就抗辯事由不存在負舉證責任，並證明至「無合理懷
      疑」程度；若被告對幽靈抗辯舉證未達此程度，雖理論上
      其抗辯有可能性，但尚不成為有效抗辯，檢察官並無責任
      證明該抗辯事實不存在，法院就該爭點應逕為不利於被告
      之認定（參見吳巡龍著，刑事舉證責任與幽靈抗辯，月旦
      法學教室第四十一期）。被告至本件辯論終結前並無法提
      出綽號「阿偉」之真實姓名及住址等資料供本院查證，再
      參酌被告於警訊供稱其為警扣得之海洛因係向「阿輝」購
      得，惟於原審準備程序時則供稱案發當日伊與「阿偉」約
      在中壢（新明）夜市附近一棟大樓樓下，伊向阿偉買海洛
      因等語（參見原審卷第三十九頁），前後所述復不一致，
      上開所辯自無法採信。
  七、綜上各情，被告前開所辯，無非事後諉卸之詞，不足採信
      ，本件事證明確，被告犯行，洵堪認定。
丙、適用法律：
  一、核被告所為係犯毒品危害防制條例第四條第六項、第一項
      之販賣第一級毒品未遂罪。
  二、累犯：查被告前因施用毒品而有二次接受觀察勒戒、一次
      接受強制戒治之紀錄，又於民國八十八年間因違反槍砲彈
      藥刀械管制條例，經本院於九十一年一月三十日判處有期
      徒刑七月、併科罰金新台幣五萬元，嗣經最高法院維持確
      定，甫於九十二年六月六日執行完畢，此有臺灣桃園地方
      法院檢察署刑案資料查註紀錄表及本院被告全國前案紀錄
      表在卷可稽，其於五年以內故意再犯本件有期徒刑以上刑
      之罪，為累犯，依刑法第四十七之規定應加重其刑。然毒
      品危害防制條例第四條第一項之法定刑為死刑、無期徒刑
      ，故依法不再加重。
  三、未遂犯：被告已著手於販賣第一級毒品之實行，而不遂，
      依刑法第二十五條第一項之規定為未遂犯，依同法條第二
      項之規定並得按既遂犯之刑減輕之。
丁、對於其他公訴事實之判斷：
  壹、公訴意旨另認為：甲○○明知海洛因係屬毒品危害防制條
      例所列之第一級毒品，不得非法持有、販賣，竟基於販賣
      海洛因牟利之犯意，利用所使用之0000000000
      號行動電話作為販毒之聯絡工具，由購買者撥打上開門號
      與其聯絡，以約定交貨地點、價錢、數量之方式進行交易
      。張盛城（綽號扁頭）即循上開方式，先於九十五年十一
      月十一日十三時許，在桃園縣中壢市○○○路與龍慈路口
      ，以二千元向甲○○購入約零點三公克海洛因；又於同年
      十二月五日十五時許，在桃園縣中壢市○○路附近某處，
      以二千元向甲○○購入約零點三公克海洛因等語。
      訊據被告甲○○矢口否認上開販賣海洛因之犯行，辯護人
      辯稱：(一)本件認定被告販售既遂之證據，無非係以證人張
      盛城一人片面指述，惟並未在張盛城處查獲足以認定確係
      被告販售之毒品，或在被告處搜獲販售之價金，徒以張盛
      城為警查獲吸食第一級毒品，即推論張盛城使用之毒品為
      被告所販售，就論理而言，非無牽強。(二)衡之證人張盛城
      原審筆錄，及比對卷內簡訊資料、張盛城使用之手機於九
      十五年十一月十一日之前並無通聯紀錄，直至九十五年十
      一月十四日始有通聯，而原審認定之第二次販售時間，前
      後半個月無任何通聯，當天亦無。本件僅是張盛城急於脫
      罪之說詞，並不實在，亦無其他證據可證被告犯罪。(三)就
      九十五年十一月十一日、十二月五日這二次，請本院為無
      罪之諭知。
  貳、按犯罪事實應依證據認定之，無證據不得推定其犯罪事實
      ；又不能證明被告犯罪者，應諭知無罪之判決，刑事訴訟
      法第一百五十四條、第三百零一條第一項分別定有明文。
      次按事實之認定，應憑證據，如未能發現相當證據，或證
      據不足以證明，自不能以推測或擬制之方法，以為裁判基
      礎；又認定不利於被告之事實，須依積極證據，苟積極證
      據不足為不利於被告事實之認定時，即應為有利於被告之
      認定，更不必有何有利之證據（參見最高法院四十年臺上
      字第八六號及三十年上字第八一六號判例）。
      再按刑事訴訟上證明之資料，無論其為直接或間接證據，
      均須達到通常一般之人均不致有所懷疑，而得確信其為真
      實之程度，始得據為有罪之認定，若關於被告是否犯罪之
      證明未能達此程度，而有合理懷疑之存在，致使無從形成
      有罪之確信，根據「罪證有疑，利於被告」之證據法則，
      即不得遽為不利被告之認定（參見最高法院二十九年上字
      第三一０五號、七十六年台上字第四九八六號判例）。經
      查：
    一、本件公訴人認為被告涉犯上開犯嫌，除提出證人張盛城
        於警詢、檢察官訊問及原審九十六年五月十五日審理時
        均證稱：先於九十五年十一月十一日十三時許，在桃園
        縣中壢市○○○路與龍慈路口，又於同年十二月五日十
        五日時許，在桃園縣中壢市○○路附近，均以二千元之
        代價向被告購入海洛因零點三公克等語為證外（參見偵
        查卷第十頁、第七十八頁、原審第九十六頁），其餘公
        訴人在起訴書所列之證人楊進基、被告所傳之簡訊照片
        及扣案毒品海洛因等證據，均僅能證明被告九十六年一
        月二十四日下午十六時許之販賣海洛因未遂之犯行，已
        如前所述，就被告所涉於上開時間、地點販賣海洛因予
        證人張盛城，並無其他積極證據足資佐證。
        按被告或共犯之自白，不得作為有罪判決之唯一證據，
        仍應調查其他必要之證據，以察其是否與事實相符，刑
        事訴訟法第一百五十六條第二項定有明文，舉重以明輕
        ，單一證人之指述，當然不得作為有罪判決之唯一證據
        甚明。
    二、按刑事訴訟法第一百六十一條已於民國九十一年二月八
        日修正公布，其第一項規定：檢察官就被告犯罪事實，
        應負舉證責任，並指出證明之方法。因此，檢察官對於
        起訴之犯罪事實，應負提出證據及說服之實質舉證責任
        。倘其所提出之證據，不足為被告有罪之積極證明，或
        其指出證明之方法，無從說服法院以形成被告有罪之心
        證，基於無罪推定之原則，自應為被告無罪判決之諭知
        （最高法院九十二年台上字第一二八號判例參照）。
        又同法第一百六十三條亦在同時一併修正，證據調查應
        以當事人為主，法院為輔，而僅具補充及輔助地位，該
        條第二項前段規定，法院為發現真實，「得」依職權調
        查證據，舊規定則係「應」依職權調查證據，則是否補
        充介入調查，成為法院職權裁量事項，非謂負有調查之
        義務，檢察官舉證責任始終存在，倘檢察官未能善盡實
        質的舉證責任，法院以被告犯罪不能證明而為無罪判決
        時，如檢察官僅以法院未作補充介入調查為唯一理由而
        提起上訴，其上訴即非有理。至同條第二項但書係立法
        部門自提修正草案，為司法院研擬草案內容所無，惟自
        刑事訴訟法責成檢察官負擔實質的舉證責任以後，法院
        發見真實釐清案情之查證義務，較德國刑事訴訟法要求
        該國法官應盡其澄清義務之程度為輕，被告受無罪推定
        ，檢察官舉證責任不因第二項有但書之規定而得以減免
        。是該條第二項但書所指事項，應均以有利於被告之考
        量方得為之，否則，對檢察官未盡實質舉證責任之案件
        ，竟要求法院接續依職權調查不利於被告之證據，豈非
        形同糾問，殊與修法本旨有違（參見朱石炎著，刑事訴
        訟法上第一八四頁至第一八六頁）。
        本件檢察官就不利於被告之證據部分應負實質舉證責任
        ，惟所舉證據均無法使本院對於被告涉嫌公訴人所指之
        事實形成確信不疑之心證，依上開判例之見解，應為有
        利於被告之認定。本院復無依刑事訴訟法第一百六十三
        條第二項之規定依職權調查證據之情狀，被告犯罪尚屬
        不能證明，此部分爰均為被告無罪之諭知。
戊、原判決一部撤銷一部維持及駁回上訴之理由：
  壹、查原審認被告販賣海洛因未遂部分罪證明確，適用刑事訴
      訟法第二百九十九條第一項前段，毒品危害防制條例第四
      條第六項、第一項、第十八條第一項前段、第十九條第一
      項，刑法第十一條前段、第四十七條第一項（按原審漏載
      ）、第二十五條第二項，並審酌被告年輕力盛，不知努力
      工作，反販毒予他人、渠之販毒毒品行為對國人健康危害
      甚鉅、販賣毒品海洛因之數量及犯後態度不佳等一切情狀
      ，量處有期徒刑八年，扣案之第一級毒品海洛因十九包（
      共淨重七點一五公克），應依毒品危害防制條例第十八條
      第一項前段規定，宣告沒收銷燬之；扣案之電子磅秤一台
      、盛裝海洛因十六包之鐵盒一個、分裝袋六只、0000
      000000之行動電話一支，均為被告所有，供犯罪所
      用之物，依毒品危害防制條例第十九條第一項之規定，宣
      告沒收；另扣案之削尖吸管一支、已使用過之針筒一支、
      海洛因殘渣袋一只，被告辯稱為其施用海洛因之工具，亦
      無其他證據證明該等物品與販毒有關，不諭知沒收，經核
      認事用法，並無違誤，量刑亦屬妥當，應予維持，上訴人
      即被告否認此部分犯行而提起上訴為無理由，應予駁回。
  貳、上訴人即被告否認販賣第一級毒品而不服原審判決提起上
      訴部分，則為有理由，已如前所述，自應由本院予以撤銷
      改判如主文所示。
據上論斷，應依刑事訴訟法第三百六十九條第一項前段、第三百
六十八條、第三百六十四條、第三百零一條第一項，判決如主文
。
本案經檢察官姜貴昌到庭執行職務。
中　　華　　民　　國　　96　　年　　12　　月　　21　　日
　　　　　　　　　刑事第十八庭  審判長法　官　溫耀源
　　　　　　　　　　　　　　　　　　  法　官  段景榕
　　　　　　　　　　　　　　　　　　  法　官  陳健順
以上正本證明與原本無異。
如不服本判決，應於收受送達後十日內向本院提出上訴書狀，其
未敘述上訴之理由者並得於提起上訴後十日內向本院補提理由書
（均須按他造當事人之人數附繕本）。
                                      書記官　陳菊珍
中　　華　　民　　國　　96　　年　　12　　月　　21　　日
附錄論罪法條：
毒品危害防制條例第四條第六項、第一項。
製造、運輸、販賣第一級毒品者，處死刑或無期徒刑；處無期徒
刑者，得併科新臺幣 1 千萬元以下罰金。
前五項之未遂犯罰之。
